臺灣高等法院臺南分院刑事判決　　100年度上訴字第739號
上　訴　人
即　被　告　蘇啟賢
上列上訴人因違反毒品危害防制條例案件，不服臺灣嘉義地方法
院100年度訴字第369號中華民國100年6月21日第一審判決（起訴
案號：臺灣嘉義地方法院檢察署100年度毒偵字第534號），提起
上訴，本院判決如下：
    主  文
上訴駁回。
    理  由
一、依刑事訴訟法第350條、第361條、第362條、第367條規定，
    不服地方法院之第一審判決而上訴者，須提出上訴書狀，並
    應敘明具體理由，為上訴必備之程式；其所提出之書狀未敘
    述上訴理由，或僅曾以言詞陳述上訴理由者，均應於上訴期
    間屆滿後20日內補提理由書於第一審法院。第一審法院經形
    式審查，認逾期未補提上訴理由者，應定期間先命補正，逾
    期未補正者，為上訴不合法律上之程式，應以裁定駁回。倘
    已提出上訴理由，但所提非屬具體理由者，則由第二審法院
    以上訴不合法律上之程式，判決駁回。而所謂具體理由，必
    係依據卷內既有訴訟資料或提出新事證，指摘或表明第一審
    判決有何採證認事、用法或量刑等足以影響判決本旨之不當
    或違法，而構成應予撤銷之具體事由，始克當之（例如：依
    憑證據法則具體指出所採證據何以不具證據能力，或依憑卷
    證資料，明確指出所為證據證明力之判斷如何違背經驗、論
    理法則）；倘僅泛言原判決認定事實錯誤、違背法令、量刑
    失之過重或輕縱，而未依上揭意旨指出具體事由，或形式上
    雖已指出具體事由，然該事由縱使屬實，亦不足以認為原判
    決有何不當或違法者（例如：對不具有調查必要性之證據，
    法院未依聲請調查亦未說明理由，或援用證據不當，但除去
    該證據仍應為同一事實之認定），皆難謂係具體理由，俾與
    第二審上訴制度旨在請求第二審法院撤銷、變更第一審不當
    或違法之判決，以實現個案救濟之立法目的相契合，並節制
    濫行上訴（最高法院97年度台上字第892號判決意旨參照）
    。又觀諸刑事訴訟法第361條修正之立法說明三，謂「原審
    法院對上訴書狀有無記載理由，應為形式上之審查，認有欠
    缺，且未據上訴人自行補正者，應定期間先命補正，爰於第
    三項後段明定。至上訴理由是否具體，係第二審法院審查範
    圍，不在命補正之列」，故修正後該規定所指應由第一審法
    院先命補正之「上訴書狀未敘述理由」，係指上訴書狀僅聲
    明對原判決不服，就不服理由未為任何敘述，自形式上觀察
    ，可認係未提出上訴理由之情形而言，若上訴書狀對不服之
    理由已有所敘述，僅敘述不具體者，究有別於「未敘述理由
    」，自不生應依該規定命補正之問題。同此旨趣，刑事訴訟
    法第367條增列為不合法情形之「上訴書狀未敘述理由」者
    ，亦應採相同解釋。又上訴書狀已敘述上訴理由，但所述不
    「具體」者，雖非「上訴書狀未敘述理由」一語涵攝之範圍
    ，然既不符合「上訴書狀應敘述『具體』理由」之規定，仍
    屬上訴「不合法律上之程式」，且依上開立法說明，此類不
    合法，不在得補正之列，法院自毋庸命補正；而由第二審法
    院逕認上訴不合法，以判決駁回（最高法院97年度台上字第
    892號、第3599號、第3889號判決意旨參照）。
二、本件上訴人即被告蘇啟賢不服原判決，遵期提起上訴，上訴
    狀所載理由略以：被告因染上毒品8、9年，戒了又戒，朋友
    指指點點，很沒面子，又對不起家人之關愛，現今又因燒炭
    自殺致行動不便，都靠家人幫忙，懇請從輕量刑云云。
三、經查：
  (一)原審以被告於準備程序中就被訴事實為有罪之陳述，經裁定
    由受命法官獨任進行簡式審判程序；且被告施用第一級毒品
    海洛因之自白，經警採尿送驗結果，確呈嗎啡陽性反應，有
    長榮大學確認報告、應受尿液採驗人尿液檢體採集送驗紀錄
    表在卷可證，足認被告自白與事實相符，被告確有施用第一
    級毒品犯行。核被告所為，係違反毒品危害防制條例第10條
    第1項之施用第一級毒品罪。其持有第一級毒品之低度行為
    ，為進而施用之高度行為所吸收，不另論罪。復查被告前因
    施用毒品案件，經觀察勒戒後，於91年12月23日釋放，此有
    臺灣高等法院被告前案紀錄表可稽，其雖於觀察勒戒執行完
    畢釋放5年後，再犯本件施用毒品案件，惟被告曾於上開觀
    察勒戒執行完畢後5年內，於96年1月24日即因施用第一級毒
    品海洛因案件，經原審法院以96年度訴字第382號判決判處
    有期徒刑6月確定（嗣減刑並與他案定應執行刑），其後亦
    有2次施用毒品案件，經法院判刑確定，有上開前案紀錄表
    可稽，故被告本件犯行依法自應予追訴處罰。又被告有起訴
    書犯罪事實欄所述之前案，甫於99年9月14日執行完畢，有
    上開前案紀錄表在卷可稽，其於受徒刑之執行完畢後，5年
    以內故意再犯本件有期徒刑以上之罪，為累犯，應依刑法第
    47條第1項規定加重其刑。並審酌被告曾因施用毒品經觀察
    勒戒執行完畢，復再因多次施用毒品案件，經法院判刑並執
    行完畢，猶未知警惕而再犯本案，足見其未徹底戒除施用毒
    品，惟念及施用毒品本質上係戕害自身健康之行為，尚未嚴
    重破壞社會秩序或侵害他人權益，且被告於審理時坦承犯行
    、態度尚屬良好等一切情狀，量處有期徒刑8月。經核原審
    對於認定被告犯罪事實及適用法律之理由，均已說明甚詳，
    量刑亦詳酌刑法第57條各款事由，堪屬妥適，於法並無不合
    。
  (二)上訴人上訴意旨以：被告因染上毒品8、9年，戒了又戒，朋
    友指指點點，很沒面子，又對不起家人之關愛，現今又因燒
    炭自殺致行動不便，都靠家人幫忙，懇請從輕量刑云云。惟
    查，關於量刑部分，業經原審依刑法第57條之規定於判決理
    由詳載其量刑之依據，且施用第一級毒品之法定刑為「6月
    以上5年以下有期徒刑」，再被告前有施用毒品之前科，經
    送觀察勒戒，於前開觀察、勒戒處分執行完畢釋放後5年內
    ，復因施用毒品案件，經原審法院以96年度訴字第382號刑
    事判決判處有期徒刑6月確定（嗣減刑並與他案定應執行刑
    ），其後亦有2次施用毒品案件，經法院判刑確定，有上開
    前案紀錄表可稽，復構成累犯，從而原判決量處上開徒刑，
    亦無量刑過重而違反比例原則之情事。原審就刑罰裁量職權
    之行使，既未逾越法律所規定之範圍，亦無濫用權限之情形
    ，自不得認其量刑有何不當。
四、綜上，上訴人上訴意旨並無隻字片語表明第一審判決採證、
    認事、用法有何不當或違法之處，僅因其個人主觀上對法院
    量刑之期盼，請求本院從輕量刑，核其上訴意旨，要係就原
    審量刑之裁量反覆爭執，不能認為已經依據卷內既有訴訟資
    料或提出新事證，指摘或表明第一審判決有何採證認事、用
    法或量刑等足以影響判決本旨之不當或違法，自難謂係具體
    理由，依首揭說明，本件上訴並無具體理由而不合法定程式
    ，應以判決駁回，並不經言詞辯論為之。
據上論斷，依刑事訴訟法第367條前段、第372條，判決如主文。
中    華    民    國   100    年    7     月    19    日
                  刑事第七庭    審判長法  官  李文福
                                      法  官  顏基典
                                      法  官  陳顯榮
以上正本證明與原本無異。
如不服本判決應於收受送達後10日內向本院提出上訴書狀，其未
敘述上訴理由者，並得於提起上訴後10日內向本院補提理由書（
均須按他造當事人之人數附繕本）「切勿逕送上級法院」。
                                      書記官  蔡財
中    華    民    國   100    年    7     月    20    日